臺灣新竹地方法院民事判決
111年度婚字第24號
原      告  甲○○  

訴訟代理人  彭巧君律師
被      告  乙○○  





上列當事人間請求離婚事件，本院於民國111年4月12日言詞辯論
終結，判決如下：
    主  文
准原告與被告離婚。
訴訟費用由被告負擔。
    事實及理由
壹、程序方面：被告經合法通知未於言詞辯論期日到場，核無家
    事事件法第51條準用民事訴訟法第386條各款所列情形，爰
    依原告之聲請，由其一造辯論而為判決。
貳、實體方面
一、原告起訴主張略以：兩造於民國81年2月18日結婚，之前各
    自有前段婚姻及與前配偶之孩子，惟雙方未育有共同子女。
     雙方結婚後原住桃園縣市龍潭區，原告受僱從事園藝工作 
    ，被告未工作，雙方相處原屬和諧，惟被告前段婚姻所生之
    子唐敬傑偕同其妻子一同遷入共同居住後，雙方即有摩擦，
    因唐敬傑與其妻子均未工作，經濟均依靠當時已60幾歲之原
    告，原告多次與被告協商，亦介紹工作予唐敬傑，惟唐敬傑
    只偶爾工作，是原告60幾歲之人竟扶養年輕力壯之唐敬傑夫
    妻，被告又無動於衷，原告乃於105年間攜同被告回新竹縣
    尖石鄉老家居住。豈料回鄉不久，被告竟私下同意讓唐敬傑
    夫妻住進來，且唐敬傑依然故我，被告反要求原告不要計較
    ，兩造言語摩擦日深。被告對於其子與原告之衝突，過 度
    偏袒，終至106年9月29日發生刑事案件，乃唐敬傑竟細故砍
    傷原告，被告甚至於上開傷害事件後，竟躲起來不處理 ，
    甚至口出惡言，如「你看著、不用三個月」等語，其亦足見
    被告對於原告顯已無夫妻情義。又查，原告於上開事件後立
    即被送醫住院治療，至當年10月間回家，竟發現被告已將其
    物品甚至家用之電器冰箱、電鍋等都搬走，經詢問鄰居，才
    知被告於10月中旬請一名遠親開貨車搬走，且被告自9月 29
    日案發後，未曾探視原告，亦未有一通電話問候，原告打電
    話給被告亦不通，至今原告電話號碼未曾更換，仍未收過被
    告電話，且案發後被告離開住處至今未返，不知去向。故如
    上所述，被告無故離家已達4年多，原告依據民法第1052條
    第1項第5款規定請求離婚。次查，婚姻以夫妻之共同生活為
    目的，夫妻應以誠摯相愛為基礎，相互尊重、忍讓與諒解，
    共同建立和諧美滿幸福之家庭，惟若夫妻之誠摯相愛基礎動
    搖，彼此難以容忍、諒解，無從繼續保持共同生活之圓滿、
    安全及幸福，而生婚姻之破統，夫妻之一方即非不得依民法
    第1052條第2項規定請求離婚。查兩造婚姻破裂係因被告怠
    於處理其子與原告之衝突，被告選擇其子而不顧原告感受，
    終導致其子傷害原告之行為，然被告不思改進，凡此被告行
    為，終致原告忍無可忍，復又離家4年多，雙方婚姻關係因
    被告行為生有破綻，被告下落不明更足見無意反省亦無挽回
    之可能，兩造婚姻實難以維持，為此，爰依民法第1052條第
    2項規定，訴請離婚。綜上所述，原告依據民法第1052條第1
    項第5款、同條第2項之規定，請求離婚，請鈞院擇一判決等
    語。
二、被告未於言詞辯論期日到場，亦未提出任何書狀作何聲明或
    陳述。
三、得心證之理由：
（一）按有民法第1052條第1項所列各款以外之重大事由，難以
      維持婚姻者，夫妻之一方得請求離婚。但其事由應由夫妻
      之一方負責者，僅他方得請求離婚，民法第1052條第2項
      定有明文，其目的在使夫妻請求裁判離婚之事由較富彈性
      。復按婚姻係以夫妻之共同生活為目的，配偶應互相協力
      保持其共同生活之圓滿、安全及幸福，此為維持婚姻之基
      礎，若此基礎不復存在，致夫妻無法共同生活，無復合可
      能者，即應認有難以維持婚姻之重大事由存在。而婚姻乃
      以夫妻雙方組織家庭，共同生活為目的，故有足以破壞共
      同生活或難以維持共同生活之情事，宜允許其離婚以消滅
      婚姻關係。又是否有難以維持婚姻之重大事由，係以婚姻
      是否已生破綻而無回復之希望為判斷標準，不僅需由夫妻
      之一方已喪失維持婚姻意欲之主觀面加以認定，更應依客
      觀之標準，即難以維持婚姻之事實，是否已達於倘處於同
      一境況，任何人均將喪失維持婚姻希望之程度決之。至難
      以維持婚姻之重大事由，於夫妻雙方就該事由均須負責時
      ，應比較衡量雙方之有責程度，僅責任較輕之一方，得向
      責任較重之他方請求離婚，如雙方之有責程度相同，則雙
      方均得請求離婚，以符公平，最高法院90年台上字第1639
      號判決要旨參照。
（二）原告主張兩造於81年2月18日結婚，然被告自106年10月中旬離家在外未歸，杳無音訊等情，業據提出戶籍謄本、臺灣高等法院檢察署107年度上聲議字第3922號處分書、新竹縣政府警察局橫山分局新樂派出所受（處）理案件證明單、舊簿戶籍謄本等件為憑（見本院卷第15至21、73、74頁），並經證人娃奕.優淦到庭具結證稱：我媽媽的妹妹是原告堂哥的媳婦。（問：是否知道兩造有無生育子女？）沒有。（問：是否知道兩造的婚姻感情生活狀況如何？）我不太了解，我都是去我阿姨家，就是原告堂哥的媳婦。（問：是否知道兩造有發生何事？）我去阿姨家聊天有聊到，細節沒有說的很清楚，被告的小孩有殺原告，事情的經過我們也沒有去過問太多，是老一輩的人聊天有聊到。（問：妳都如何稱呼原告？）我都叫他阿公。（問：是否知道兩造分居？）我這幾年去阿姨家，都沒有看到被告在家裡，有時候我們去阿姨家聊天會順路去看原告，跟原告打招呼，原告家裡都只有原告一個人，沒有看到被告。（問：是否有問原告，為何只有他一個人，被告去哪裡了？）我聽阿姨跟媽媽說有發生刑事案件，可能是因為這樣兩造就沒有同住了。（問：是否知道兩造還有發生什麼其他的事情？）最嚴重的就是這個刑事案件，之後就再也沒有聽到什麼消息，而且從那之後就沒有再看到被告過了等語明確（見同卷第68至70頁），核與原告所述大致相符，復經本院調取兩造戶籍資料、臺灣新竹地方檢察署107年度偵字第3403號不起訴處分書等件憑參（見同卷第31至33、75至77頁），自堪信原告上述主張各情為真實。
（三）本院審酌被告於106年10月中旬離家後，杳無音訊，並無
      從聯繫，以致兩造分居多年，雙方毫無互動，形同陌路，
      且此種情形已持續甚久，毫無改善跡象。足認兩造感情已
      然淡漠，夫妻協力保持共同生活圓滿之婚姻基礎已不復存
      在，置身此種景況，任何人均將喪失維持婚姻之意欲，應
      認兩造婚姻確有無法維持之重大事由。而被告恣意離家未
      歸，應就婚姻破裂負主要責任。揆諸上開說明，應認原告
      依民法第1052條第2項規定訴請離婚，為有理由，應予准
      許，並判決如主文所示。
（四）原告依民法第1052條第1項第5款及同條第2項之規定訴請
      離婚，訴訟標的雖有2項，但僅有單一之聲明，本院既已
      依同法第1052條第2項規定判准兩造離婚，則原告另依同
      條第1項第5款規定請求離婚，本院自無庸審酌，附此敘明
      。
四、本件事證已臻明確，原告其餘攻擊或防禦方法及未經援用之
     證據，經本院斟酌後，認為均不足以影響本判決結果，自
    無再逐一詳予論駁之必要，亦併敘明。
五、據上論結，本件原告之訴為有理由，依依家事事件法第51條
     、民事訴訟法第385條第1項前段、第78條，判決如主文
中　　華　　民　　國　　111 　年　　5 　　月　　11　　日
                      家事法庭  法　　　官  林建鼎 
以上正本係照原本作成。
如對本判決上訴，須於判決送達後20日之不變期間內，向本院提
出上訴狀（需附繕本）。如委任律師提起上訴者，應一併繳納上
訴審裁判費。
中　　華　　民　　國　　111 　年　　5 　　月　　11　　日
                                書　記　官　林毓青